【裁判字號】    98,訴,813
【裁判日期】    980806
【裁判案由】    綜合所得稅
【裁判全文】
臺北高等行政法院判決
                                       98年度訴字第813號
                              .
原      告  甲○○
被      告  財政部臺北市國稅局
代  表  人  乙○○（局長）
訴訟代理人  丙○○
上列當事人間因綜合所得稅事件，原告不服財政部中華民國98年
2月23日臺財訴字第09700622700號（案號：第00000000號）訴願
決定，提起行政訴訟。本院判決如下：
    主  文
原告之訴駁回。
訴訟費用由原告負擔。
    事實及理由
一、事實概要：
    原告92年度綜合所得稅結算申報，經財政部臺灣省北區國稅
    局（下稱北區國稅局）查得原告於民國（下同）92年10月5
    日與訴外人吳國豪、嚴涂淑菀、蔡碧蔘、高琪昌及陳信嘉等
    6人，共同向弘基企業有限公司（下稱弘基公司）購買坐落
    於基隆市○○區○○段33、34地號土地【下稱系爭土地，其
    公告現值合計為新臺幣（下同）12,355,510元】，嗣於95年
    3月31日以總價78,685,090元將系爭土地出售予訴外人黃澤
    林，嗣北區國稅局以原告及訴外人吳國豪等6人取得系爭土
    地，均未能提示向弘基公司購買之支付價款及相關資金流程
    供核，爰認定原告及吳國豪等6人自弘基公司無償取得系爭
    土地，遂依公告現值及原告之應有部分比例（391/1025），
    核定其他所得為4,713,175元（12,355,510×391/1025），
    通報被告歸課綜合所得總額5,280,115元，補徵應納稅額1,3
    56,834元，並按所漏稅額1,356,834元處0.5倍罰鍰計678,40
    0元（計至百元止）。原告不服，主張其投資經營弘基公司
    ，該公司因經營不善，累年虧損停業多年，於92年清算處分
    財產時係以投資比例發回原投資土地，並無獲配盈餘，復依
    行政罰法第27條規定，本件罰鍰已逾法定時效，且相同案件
    北區國稅局所屬基隆市分局處0.2 倍罰鍰，被告卻處0.5 倍
    罰鍰，其標準不一云云，申請復查。案經被告審查結果認為
    ：（一）有關其他所得部分：弘基公司於90年12月27日經經
    濟部中部辦公室90年中字第09034736640 號函廢止公司登記
    ，並辦理決、清算申報，北區國稅局原以該公司清算期間漏
    報土地收入12,355,510元，並依該公司檢附股東名冊，核定
    短漏報92年度股東高進發等12人分配清算所得合計6,875,65
    3 元，並通報歸課高進發等12人營利所得。嗣查得弘基公司
    出售系爭土地予原告及訴外人吳國豪等6 人，原告並非股東
    之一，又買受人之一吳國豪並無資力購得系爭土地，依吳國
    豪與吳國豪之父吳敏彥（弘基公司股東之一）於95年11月30
    日出具說明書之說明，系爭土地交易並無支付資金，係屬弘
    基公司因辦理解散清算處分該土地，由吳敏彥依投資比例取
    回投資資本並贈與吳國豪，原查以系爭土地交易涉及「假買
    賣，真贈與」之情事，系爭土地移轉認屬弘基公司贈與原告
    及訴外人吳國豪等6 人，遂改歸課原告及吳國豪等6 人其他
    所得合計12,355,510元。另被告於97年8 月29日通知原告提
    示其股權移轉之股東會議紀錄、原告與其父陳敏雄贈與之切
    結書及土地移轉登記為買賣原因等相關資料，惟原告僅函復
    略以，弘基公司股東推選陳敏雄為清算人，經臺灣基隆地方
    法院民事庭92年10月9 日基院政黃92司8 字第19664 號函准
    予備查，嗣以原投資比例發回原投資土地清算，並向北區國
    稅局所屬基隆市分局辦理清算申報、向基隆市政府辦理歇業
    登記在案，原告與原股東之股權交易有否視同贈與情事，待
    管轄稽徵機關依事實查核等語。惟依經濟部中部辦公室97年
    8 月8 日函附弘基公司設立及歷次變更登記表影本，弘基公
    司資本總額6,000,000 元，股東有訴外人陳敏雄等12人，登
    記表內並無原告，原告亦未提示其股權移轉之股東會議紀錄
    或相關資料以實其說，其主張核不足採。又弘基公司將系爭
    土地移轉予原告之登記原因係買賣，且原告亦未提示有關資
    金流程證明其係有償取得弘基公司之土地，是原核定依系爭
    土地公告現值按原告應有部分比例（391/1025），核定其他
    所得4,713,175 元並無不合；（二）罰鍰部分：原告其他所
    得既經維持，已如前述，而原告綜合所得稅結算申報已在規
    定期間內申報，核課期間應為5 年，即自申報日93年5 月31
    日起算至98年5 月30日屆滿，被告於96年12月8 日送達核定
    通知書、補徵稅額及罰鍰繳款書，未逾核課期間。又弘基公
    司將系爭土地贈與原告，弘基公司並未申報扣免繳憑單，依
    稅務違章案件裁罰金額或倍數參考表規定，應按所漏稅額處
    0.5 倍罰鍰，原處罰鍰並無違誤等由，遂作成97年11月19日
    財北國稅法二字第09 70225033 號復查決定（下稱原處分）
    ，駁回其復查之申請。原告仍表不服，提起訴願，遭決定駁
    回，遂提起本件行政訴訟。
二、本件原告主張：
（一）原告投資經營弘基公司，該公司因經營累年虧損停業多年
      ，仍於92年報請法院進行清算處分剩餘財產，以投資比例
      發回原投資土地，並依規定辦理營利事業所得稅結算及清
      算申報，且應納稅捐均已依法繳納，並蒙稅捐及地政主管
      機關核可移轉土地所有權、報請市政府註銷營業登記在案
      。嗣北區國稅局所屬基隆市分局查核清算申報認定有清算
      所得分配予各股東營利所得課徵，原告經承辦長官說明後
      ，為免爭訟已無異議而已完納，屬已協議確定案件，現再
      以否認清算分配事實，以其他所得課徵綜合所得稅，同一
      課稅標的前後以不同解釋法令為營利所得、其他所得而重
      複課稅，似有欠妥。
（二）被告以原告無償取得系爭土地為由核定其他所得，惟清算
      人應依實際股東持股比例處分財產，且按申報分配比例經
      被告查詢各股東均無異議，足證被告以原告無償取得系爭
      土地為課稅依據，與事實不符。本件純為清算申報分配財
      產，因弘基公司經營不善，行政程序恐不完整，其股東紀
      錄未妥為保存，其未依規定申報移轉股權應可裁處罰鍰，
      詎被告以該公司行政缺失無申報股權移轉，作為原告無償
      取得土地之唯一依據，未審酌其他納稅義務人有利之人證
      、事證，逕認發現新證據強徵課稅，有違實質課稅原則。
      又原告於申請復查時請求稽徵機關引用具體類似弘基公司
      清算處分依法得允課徵其他所得之函令依據，惟訴願決定
      仍未敘明，原處分顯欠缺法令依據。
（三）按其他所得係以收入額減除成本及必要費用後之餘額核定
      ，被告就本件相關分配之必要費用如土地增值稅、印花稅
      、地政規費，均未減除，於法不合。而本件核定其他所得
      違背投資清算分配事實及欠缺具體法令規範，其以推定方
      式課徵，納稅義務人當無法知悉，亦無法適時辦理結算申
      報，且本稅課徵已逾5年核課期間，罰鍰亦逾行政罰法第2
      7條所定3年時效，本稅已屬苛擾，罰鍰應依法免除。又相
      同案情之訴外人高琪昌僅遭裁處0.2倍罰鍰，原告卻遭裁
      處0,5倍罰鍰，其執法不一，顯有不合，故依稅捐稽徵法
      第48條之3條規定：「納稅義務人違反本法或稅法之規定
      ，適用裁處時之法律。但裁處前之法律有利於納稅義務人
      者，適用最有利於納稅義務人之法律。」原處分顯有違誤
      。
（四）為此，原告依據行政訴訟法第4條第1項規定提起本件撤銷
      訴訟，並聲明求為判決：
    1.訴願決定及原處分（復查決定）均撤銷。
    2.訴訟費用由被告負擔。
三、被告則以：
（一）有關其他所得部分：
    1.按「左列各種所得，免納所得稅……十七、因繼承、遺贈
      或贈與而取得之財產。但取自營利事業贈與之財產，不在
      此限。」、「其他所得：不屬於上列各類之所得，以其收
      入額減除成本及必要費用後之餘額為所得額。」為行為時
      所得稅法第4條第1項第17款及第14條第1項第10類所明定
      。次按「遺產及贈與財產價值之計算，以被繼承人死亡時
      或贈與人贈與時之時價為準……第一項所稱時價，土地以
      公告土地現值或評定標準價格為準……」為行為時遺產及
      贈與稅法第10條第1項及第3項所規定。又「股東非得其他
      全體股東過半數之同意，不得以其出資之全部或一部，轉
      讓於他人。」為公司法第111條第1項所規定。再按「當事
      人主張事實須負舉證責任倘其所提出之證據不足為主張事
      實之證明自不能認其主張之事實為真實。」最高行政法院
      （89年7月1日改制前為行政法院）36年判字第16號判例可
      資參照。
    2.原告與訴外人吳國豪、嚴涂淑菀、蔡碧蔘、高琪昌及陳信
      嘉等6人於92年10月5日共同向弘基公司購買系爭土地（公
      告現值合計為12,355,510元），嗣於95年3月31日以總價7
      8,685,090元將系爭土地出售予訴外人黃澤林，惟經北區
      國稅局所屬基隆市分局查得原告及吳國豪等6 人取得系爭
      土地，均未能提示向弘基公司購買之支付價款及相關資金
      流程供核，爰認定原告及吳國豪等6 人自該公司無償取得
      系爭土地，遂依公告現值及原告之應有部分比例（391/10
      25），核定其他所得為4,713,175 元（12,355,510×391/
      1025），並通報被告，歸課原告綜合所得稅。
    3.弘基公司於90年12月27日經經濟部以經（90）年中字第09
      034736640號函廢止公司登記，並辦理決、清算申報，此
      有其資產負債表、損益表、營利事業投資人明細及分配盈
      餘表、營利事業清算申報書可稽，北區國稅局所屬基隆市
      分局原依基隆市稅捐稽徵處通報資料，核定該公司清算期
      間漏報土地收入12,355,510元，並依該公司檢附股東名冊
      ，核定短漏報92年度股東高進發等12人分配清算所得合計
      6,87 5,653元，並通報歸課高進發等12人營利所得。嗣因
      新事證查得弘基公司出售系爭土地予原告及吳國豪等6 人
      ，原告並非股東之一，又買受人之一吳國豪並無資力購得
      系爭土地，且依吳國豪與其父吳敏彥（弘基公司股東之一
      ）於95年11月30日出具說明書之說明，系爭土地交易並無
      支付資金，係屬弘基公司因辦理解散清算處分該土地，由
      吳敏彥依投資比例取回投資資本並贈與吳國豪，北區國稅
      局所屬基隆市分局乃以系爭土地交易涉及「假買賣，真贈
      與」之情事，系爭土地移轉認屬弘基公司贈與原告及吳國
      豪等6 人，亦有北區國稅局所屬基隆市分局查核報告、北
      區國稅局所屬基隆市分局96年8 月14日北區國稅基市一字
      第0960002900號函及96年8 月13日北區國稅基市一字第09
      60002898號函暨掛號郵件收件回執、個人戶籍資料查詢清
      單、基隆市稅捐稽徵處96年8 月9 日基稅消密字第453 號
      函、95年3 月31日立約之土地買賣所有權移轉契約書、提
      存書、95年3 月31日買賣立約之土地增值稅（土地現值）
      申報書、北區國稅局所屬基隆市分局96年8 月6 日北區國
      稅基市一字第0960002891號函、基隆市稅捐稽徵處94年7
      月27日基稅消密字第284 號函、92年10月5 日買賣立約之
      土地增值稅（土地現值）申報書、土地登記謄本、92年10
      月5 日立約之土地買賣所有權移轉契約書、92年度短漏報
      分配清算所得股利憑單明細表、90年度營利事業所得稅停
      歇業決算清單申報案件核定計算表可稽，遂改歸原告及吳
      豪國等6 人其他所得合計12,35 5,510 元，並俟該案確定
      後另案通報註銷股東高進發等12人清算所得，故無重複課
      稅情形。
    4.原告雖主張因公司清算而返還股東云云，惟依弘基公司設
      立及歷次變更登記表影本所載，原告非弘基公司股東，自
      無依投資比例取回資產之情形，另系爭土地部分之應有部
      分已移轉至原告名下，其登記原因係買賣，而原告未能提
      示支付價款及相關資金流程供核，以證明其有償取得系爭
      土地，是被告認原告為無償取得系爭土地，並依系爭土地
      公告現值及原告應有部分比例（391/1025），核定其92年
      度之其他所得4,713,175元，並無不合。至原告稱該筆其
      他所得應減除成本及必要費用後之餘額核定云云，惟原告
      未提示相關確實業已由其支付之證明，且土地增值稅之納
      稅義務人為原所有權人，而非原告，難謂為成本及必要費
      用而得加以減除，故被告核定原告92年度其他所得4,713,
      175元並無不合，原處分及訴願決定亦無不當。
（二）罰鍰部分：
    1.按「稅捐之核課期間，依左列規定：一、依法應由納稅義
      務人申報繳納之稅捐，已在規定期間內申報，且無故意以
      詐欺或其他不正當方法逃漏稅捐者，其核課期間為五年。
      ……三、未於規定期間內申報，或故意以詐欺或其他不正
      當方法逃漏稅捐者，其核課期間為七年。」、「前條第一
      項核課期間之起算，依左列規定……二、依法應由納稅義
      務人申報繳納之稅捐，未在規定期間內申報繳納者，自規
      定申報期間屆滿之翌日起算。」為稅捐稽徵法第21條第1
      項第1款、第3款及第22條第2款所明定。次按「納稅義務
      人應於每年五月一日起至五月三十一日止，填具結算申報
      書，向該管稽徵機關，申報其上一年度內構成綜合所得總
      額……之項目及數額，以及有關減免、扣除之事實，並應
      依其全年應納稅額減除……扣繳稅額及可扣抵稅額，計算
      其應納之結算稅額，於申報前自行繳納。……」、「納稅
      義務人已依本法規定辦理結算申報，但對依本法規定應申
      報課稅之所得額有漏報或短報情事者，處以所漏稅額二倍
      以下之罰鍰。」為行為時所得稅法第71條第1項及第110條
      第1項所規定。又「短漏報所得屬已填報扣免繳憑單、股
      利憑單及緩課股票轉讓所得申報憑單之所得……處所漏稅
      額○．二倍之罰鍰。短漏報所得非屬已填報扣免繳憑單、
      股利憑單及緩課股票轉讓所得申報憑單之所得……處所漏
      稅額○．五倍之罰鍰（短漏報所得如同時有屬已填報扣免
      繳憑單及緩課股票轉讓所得申報憑單暨非屬上開所得者，
      其所漏稅額之處倍數分別按各該所得比例計算。）」為稅
      務違章案件裁罰金額或倍數參考表所規定。
    2.原告92年度綜合所得稅結算申報，漏報其他所得4,713,17
      5元，被告乃按所漏稅額1,356,834元處0.5倍罰鍰計678,4
      00元（計至百元止）。
    3.按現行綜合所得稅制採家戶申報制，係重在誠實報繳為前
      提，又有所得即應課稅，乃所得稅制之基本原則，是取有
      應稅所得者即應誠實申報。原告無償取得弘基公司之系爭
      土地，依系爭土地公告現值按原告應有部分比例（391/10
      25）屬原告其他所得4,713,175元，依法本應主動誠實申
      報並繳納稅負，惟原告漏未申報，審其違章情節，核有該
      當處罰要件存在之事證，被告據以裁處罰鍰，並無違誤。
      又稅捐稽徵法關於裁處罰鍰期間之規定，乃行政罰法之特
      別規定，應優先適用，依上開稅捐稽徵法規定，原告92年
      度綜合所得稅結算申報已在規定期間內申報，核課期間應
      為5年，即自申報日93年5月31日起算至98年5月30日屆滿
      ，被告於96年12月8日送達核定通知書、補徵稅額及罰鍰
      繳款書，有掛號郵件送達證書可稽，並未逾核課期間。又
      弘基公司將系爭土地贈與原告，弘基公司並未填報扣免繳
      憑單，依上開參考表規定，應按所漏稅額處0.5 倍罰鍰，
      是被告按所漏稅額1,356,834 元處0.5 倍罰鍰計678,400
      元，並無不合，原處分及訴願決定亦無不當。
    4.稅捐主管機關財政部為使辦理裁罰機關對違章案件之裁罰
      金額或倍數有客觀之標準可資參考，乃頒發稅務違章案件
      裁罰金額或倍數參考表，分別就稅捐稽徵法、綜合所得稅
      、營利事業所得稅、貨物稅、菸酒稅、營業稅等稅務違章
      案件之不同情節，訂定不同之處罰額度，復就行為人是否
      已補繳稅款、以書面或於談話筆（紀）錄中承認違章事實
      及何時承認；短漏報所得是否屬已填報扣免繳憑單、股利
      憑單及緩課股票轉讓所得申報憑單之所得等，分別作為可
      否減輕處罰之事由，其除作原則性或一般性裁量基準外，
      另有例外情形之裁量基準，與法律授權目的尚無牴觸。又
      稅務違章案件裁罰金額或倍數參考表之目的在於給予行政
      機關裁量參考，俾免同一行為因不同行政機關處罰而有不
      同，符合行政自我拘束原則與平等原則。本件原告無償取
      得弘基公司之系爭土地係由北區國稅局所屬基隆市分局查
      獲，弘基公司並未填報扣免繳憑單至明，類此違章情形依
      上開參考表之規定，應處漏稅額0.5 倍罰鍰，縱北區國稅
      局所屬基隆市分局就相同案情之訴外人高琪昌裁處0.2 倍
      罰鍰（嗣經本院98年度訴字第464 號判決駁回在案），惟
      不影響被告依法裁處0.5 倍罰鍰，亦無違反平等原則，況
      北區國稅局所屬信義稽徵所另就相同案情之訴外人蔡碧蔘
      配偶廖百勳依法處0.5 倍罰鍰。從而，被告本諸職權並審
      酌原告違章程度，處以法定2 倍以下之0.5 倍罰鍰，已為
      適切之裁罰，揆諸上開規定，並無不合。
（三）綜上所述，原處分及訴願決定均無違誤等語，資為抗辯，
      並聲明求為判決駁回原告之訴，訴訟費用由原告負擔。
四、上開事實概要欄所述之事實，除後列之爭點事項外，其餘為
    兩造所不爭執，並有原處分書、審查結果增減金額變更比較
    表、徵銷明細檔查詢、被告96年11月5 日（編號：第Ｚ00000
    00000000號）處分書、92年度綜合所得稅申報核定違章案件
    漏稅額計算表（兼代移案單）、92年度申報核定綜合所得稅
    核定通知書、原告92年度綜合所得稅結算申報書、北區國稅
    局所屬基隆市分局96年9 月21日北區國稅基市二字第096000
    3185號函、北區國稅局所屬基隆市分局92年度綜合所得稅各
    類所得資料更正註銷通知書、北區國稅局所屬基隆市分局簽
    稿會核單及檢舉吳國豪及吳敏彥逃漏贈與稅查核報告暨檢舉
    吳國豪逃漏稅捐案核定明細表、北區國稅局所屬基隆市分局
    96 年8月14日北區國稅基市一字第0960002900號函及掛號郵
    件收件回執、北區國稅局所所屬基隆市分局96年8 月13日北
    區國稅基市一字第0960002898號函、個人戶籍資料查詢清單
    （查內政部、民政局）、基隆市稅捐稽徵處96年8 月9 日基
    稅消密字第453 號函、95年3 月31日立約之土地買賣所有權
    移轉契約書及訂立契約人姓名清冊、臺灣基隆地方法院提存
    所95年4 月14日95年度存字第459 號提存書、系爭土地95年
    3 月31日立約買賣之土地增值稅（土地現值）申報書、北區
    國稅局所屬基隆市分局96年8 月6 日北區國稅基市一字第09
    60002891號函、基隆市稅捐稽徵處94年7 月27日基稅消密字
    第284 號函、系爭土地92年10月5 日立約買賣之土地增值稅
    （土地現值）申報書、系爭土地之土地登記謄本、92年10月
    5 日立約之土地買賣所有權移轉契約書、弘基公司92年度短
    漏報陳敏雄等12人分配清算所得股利憑單明細表、北區國稅
    局所屬基隆市分局90年度營利事業停歇業決算申報案件核定
    計算表、郵政存簿儲金簿（戶名吳國豪）、臺灣基隆地方法
    院提存所95年5 月2 日（95）取字第350 號函、吳國豪95年
    5 月2 日領取提存物請求書、基隆市稅捐稽徵處土地增值稅
    免稅證明書、94年10月25日立約之土地買賣所有權移轉契約
    書、北區國稅局所屬基隆市分局95年11月15日北區國稅基市
    一字第0950002534號函、吳國豪及吳敏彥95年11月30日說明
    書、陳敏雄95年11月10日申請書、北區國稅局所屬基隆市分
    局95年11月3 日北區國稅基市一字第0951016843號函、北區
    國稅局所屬基隆市分局96年8 月3 日北區國稅基市一字第09
    61000481號函、96年7 月27日檢舉函、全戶戶籍資料查詢清
    單、財產歸屬資料清單、93-9 5年度綜合所得稅各類所得資
    料清單（吳國豪）、營業稅稅籍資料查詢作業、北區國稅局
    96年8 月2 日北區國稅政字第09 60002297 號書函、被告所
    屬中正稽徵所96年12月26日財北國稅中正綜所二字第096021
    0699號函、北區國稅局所屬基隆市分局96年12月28日北區國
    稅基市一字第0961020462號函、弘基公司資產負債表、90年
    度營利事業所得稅結算申報書（損益表）、營利事業投資人
    明細及分配盈餘表（股東名冊）、營利事業清算申報書、營
    業人暨扣繳單位統一編號查詢、北區國稅局97年6 月3 日北
    區國稅法二字第0970013281號函、基隆市政府97年8 月4 日
    基府產商參字第0970069996號函、營利事業登記抄本（現況
    資料- 弘基公司）、被告97年8 月7 日財北國稅法二字第09
    70071292號函、經濟部中部辦公室97年8 月8 日經中三字第
    09736110970 號書函、弘基公司登記事項卡及變更登記事項
    卡、經濟部90年12月27日經（90）中字第0903473664 0號函
    、臺灣基隆地方法院民事庭92年10月9 日基院政民黃九十二
    司八字第19664 號函、被告97年8 月29日財北國稅法二字第
    0970225039號函、基隆市政府92年11月28日基建商營字第
    0920004240號函、91年6 月18日立約之土地買賣所有權移轉
    契約書、96年12月8 日送達之掛號郵件收件回執、北區國稅
    局97年10月1 日北區國稅法二字第0970031628號復查決定、
    財政部98年1 月6 日臺財訴字第09700555350 號（案號：第
    00000000號）訴願決定、北區國稅局97年9 月29日北區國稅
    法二字第0970031665號復查決定、財政部98年1 月6 日臺財
    訴字第09700562700 號（案號：第00000000號）訴願決定等
    件附於原處分卷、訴願卷及本院卷可稽，為可確認之事實。
五、歸納兩造上述之主張，本件爭執之重點在於: 原告向弘基公
    司取得系爭土地之方式為何？被告核定原告其他所得4,173,
    175 元，歸課原告綜合所得稅，並處罰鍰，有無違誤？茲分
    述如下：
甲、其他所得部分：
（一）按「左列各種所得，免納所得稅：一、……十七、因繼承
      、遺贈或贈與而取得之財產。但取自營利事業贈與之財產
      ，不在此限。」及「個人之綜合所得總額，以其全年左列
      各類所得合併計算之：第一類：……第十類：其他所得：
      不屬於上列各類之所得，以其收入額減除成本及必要費用
      後之餘額為所得額。前項各類所得，如為實物、有價證券
      或外國貨幣，應以取得時政府規定之價格或認可之兌換率
      折算之；未經政府規定者，以當地時價計算。」為行為時
      所得稅法第4 條第1 項第17款及第14條第1 項第10類、第
      2 項所明定。次按「遺產及贈與財產價值之計算，以被繼
      承人死亡時或贈與人贈與時之時價為準……第1 項所稱時
      價，土地以公告土地現值或評定標準價格為準。」為遺產
      及贈與稅法第10條第1 項前段及第2 項前段所規定。又「
      股東非得其他全體股東過半數之同意，不得以其出資之全
      部或一部，轉讓於他人。」為公司法第111 條第1 項所規
      定。
（二）次按「行政法院於撤銷訴訟應依職權調查證據。」行政訴
      訟法第133 條前段定有明文，此係因撤銷訴訟之當事人，
      分別為公權力主體之政府機關及人民，兩造間存在不對等
      之權力關係，且政府機關之行政行為恆具專門性、複雜性
      或科技性，難為人民所瞭解，且每涉公務機密，人民取得
      相關資料常屬不易，為免人民因無從舉證而負擔不利之效
      果，而有上述規定；是於撤銷訴訟，證據之提出非當事人
      之責任，法院依職權調查得代當事人提出，當事人固無所
      謂主觀之舉證責任。然職權調查證據有其限度，仍不免有
      要件不明之情形，故當事人仍有客觀之舉證責任，民事訴
      訟法第277 條規定：「當事人主張有利於己之事實者，就
      其事實有舉證之責任。」於上述範圍依行政訴訟法第136
      條之規定，仍為撤銷訴訟所準用。又負擔處分之要件事實
      ，基於依法行政原則，為原則事實者，如所得稅有關所得
      計算基礎之進項收入，依上開規定，固應由行政機關負舉
      證責任，惟稽徵機關對於上開收入之事實已盡證明之責後
      ，納稅義務人對其主張，如抗辯其不實並提出反對之主張
      者，則不論由舉證責任分擔之原則或證據掌控之觀點，均
      應由納稅義務人對其反對之主張，負證明之責。
（三）經查：本件原告於92年10月5 日與吳國豪、嚴涂淑菀、蔡
      碧蔘、陳信嘉及高琪昌等6 人，以價款12,355,510元共同
      向弘基公司購買系爭土地（公告現值10,602,380+1,753,
      130 ＝12 ,355,510 ）。嗣於95年3 月31日以總價78,685
      ,090元將系爭土地出售予黃澤林等情，此有土地增值稅(
      土地現值) 申報書、土地登記謄本、土地買賣所有權移轉
      契約書、基隆市稅捐稽徵處96年8 月9 日基稅消密字第45
      3 號函等件在卷可稽( 見原處分卷第68頁至第81頁) ，堪
      予認定。
（四）次查：弘基公司於90年12月27日經經濟部中部辦公室90年
      中字第09034736640 號函廢止公司登記( 見原處分卷第13
      5 頁) ，並辦理決、清算申報（資產負責表、損益表、營
      利事業投資人明細及分配盈餘表、營利事業清算申報書，
      見原處分卷第117 頁至第120 頁）。被告所屬基隆巿分局
      原依基除巿稅捐稽徵處通報資料，核定該公司清算期間漏
      報土地收入12,355,510元，並依該公司檢附股東名冊（見
      原處分卷第119 頁），核定短漏報92年度股東高進發等12
      人分配清算所得合計6,875,653 元（見原處分卷第83頁）
      ，並通報歸課高進發等12人營利所得。嗣被告查得弘基公
      司出售系爭土地予原告等6 人，原告並非股東之一，又買
      受人之一吳國豪並無資力購得系爭土地，依吳國豪與其父
      吳敏彥（弘基公司股東之一）於95年11月30日出具說明書
      （見原處分卷第94頁）之說明，系爭土地交易並無支付資
      金，係屬弘基公司因辦理解散清算處分系爭土地，由吳敏
      彥依投資比例取回投資資本並贈與吳國豪，被告所屬基隆
      巿分局以系爭土地交易涉及「假買賣，真贈與」之情事，
      系爭土地移轉認屬弘基公司贈與原告等6 人，此有被告所
      屬基隆巿分局查核報告附原處分卷可參（見原處分卷第45
      頁至第53頁）。而被告所屬基隆巿分局查得原告等6 人取
      得系爭土地，均未能提示向弘基公司購買之支付價款及相
      關資金流程供核，認定原告等6 人無償取得系爭土地，遂
      依公告現值及原告持分比例（391/1025），核定原告其他
      所得4, 713,175元（12,355,510×391/1025），通報被告
      ，歸課原告92年度綜合所得稅，揆諸首揭規定，尚無不合
      。
（五）原告雖主張：其投資弘基公司，該公司因經營不善，累年
      虧損停業多年，於92年清算處分財產，以投資比例返還原
      投資土地，並無獲配盈餘云云。惟查：被告於97年8 月29
      日通知原告提示系爭股權移轉之股東會議紀錄、原告與陳
      敏雄贈與之切結書及土地移轉登記為買賣原因等相關資料
       (見原處分卷第137 頁) ，原告函復說明：弘基公司之清
      算人陳敏雄，以原投資比例發回原投資土地清算了結後，
      普向國稅局基隆巿分局辦理清算申報又向基隆巿政府辦理
      歇業，並經核准在案；又原告與原股東之股權交易有否視
      同贈與情事，尚待管轄稽徵機關依事實查核云云( 見原處
      分卷第139 頁) 。依首揭公司法規定，有限公司因具閉鎖
      性，有維持股東相互間密切且信賴關係之必要，故其股東
      出資之轉讓不能完全自由，須徵得其他股東之同意，此乃
      有限公司股東轉讓出資之生效要件。同時有限公司股東出
      資之轉讓，亦要求須在股單上記載受讓人之本名或名稱，
      並須辦理過戶，始得以其轉讓，對抗公司，此為對抗要件
      。本件原告與原股東間股權移轉未經其他全體股東過半數
      之同意，與公司法第111 條第1 項之規定，尚有未合，不
      生效力。另依經濟部中部辦公室97年8 月8 日函附弘基公
      司設立及歷次變更登記表影本所載( 見原處分卷第126 頁
      至第136 頁) ，原告並非弘基公司股東，自無依投資比例
      向弘基公司取回資產之形，另系爭土地部份應有部分已移
      轉至原告名下，其登記原因係買賣，惟原告迄未能提示向
      弘基公司贖買之支付價款及相關資金流程供核，以證明其
      係有償取得系爭土地，是被告核定原告為無償取得該筆土
      地，並無不合。足見原告此部分之主張，不足採信。
（六）原告又主張：本案同一課稅事實，同一課稅標的，前後以
      不同解釋為營利所得、其他所得、不同法令重複課稅，似
      有欠妥云云。惟查：被告原以弘基公司清算分配所得核課
      該公司股東高進發等12人清算所得，嗣因查得新事證，改
      歸課無償取得系爭土地之原告等6 人其他所得，並已另案
      通報註銷弘基公司股東高進發等12人清算所得6,875,653
      元，並本件並無重複課稅之情形。足見原告此部分之主張
      ，洵非可採。
（七）原告另主張：該筆其他所得應減除成本及必要費用後之餘
      額核定云云。惟查：原告未提示相關確實業已由其支付之
      證明，且土地增值稅之納稅義務人係原所有權人，而非原
      告，難謂為成本及必要費用而得加以減除。足見原告此部
      分之主張，亦非可採。
（八）從而，被告依公告現值及原告持分比例（391/1025），核
      定原告其他所得4,713,175 元（12,355,510×391/1025）
      ，歸課原告92年度綜合所得稅，於法並無不合。
乙、罰鍰部分：
（一）按「納稅義務人應於每年5 月1 日起至5 月31日止，填具
      結算申報書，向該管稽徵機關，申報其上一年度內構成綜
      合所得總額……之項目及數額，以及有關減免、扣除之事
      實，並應依其全年應納稅額減除……扣繳稅額及可扣抵稅
      額，計算其應納之結算稅額，於申報前自行繳納。」及「
      納稅義務人已依本法規定辦理結算申報，但對依本法規定
      應申報課稅之所得額有漏報或短報情事者，處以所漏稅額
      2 倍以下之罰鍰。」為所得稅法第71條第1 項前段及第11
      0 條第1 項所明定。次按「所得稅法第一百一十條第一項
      ……一、短漏報所得屬已填報扣免繳憑單、股利憑單及緩
      課股票轉讓所得申報憑單之所得，且無第三點之情形者。
      處所漏稅額０．二倍之罰鍰。二、短漏報所得非屬已填報
      扣免繳憑單、股利憑單及緩課股票轉讓所得申報憑單之所
      得，且無第三點之情形者。處所漏稅額０．五倍之罰鍰（
      短漏報所得如同時有屬已填報扣免繳憑單及緩課股票轉讓
      所得申報憑單暨非屬上開所得者，其所漏稅額之處倍數分
      別按各該所得比例計算。）」為財政部96年3 月28日台財
      稅字第09604513740 號函修正之稅務違章案件裁罰金額或
      倍數參考表所揭明，而上開裁罰金額或倍數參考表係主管
      機關財政部，分別就稅捐稽徵法、綜合所得稅、營利事業
      所得稅、貨物稅、菸酒稅、營業稅等稅務違章案件之不同
      情節，訂定不同之處罰額度，復就行為人是否已補繳稅款
      、以書面或於談話筆（紀）錄中承認違章事實及何時承認
      等分別作為減輕處罰之事由，其除作原則性或一般性裁量
      基準外，另有例外情形之裁量基準，與法律授權目的尚無
      牴觸，稅捐稽徵機關援引上開裁罰基準作成行政處分，自
      屬適法。
（二）本件原告92年度綜合所得稅結算申報，漏報本人其他所得
      4,713,175 元，已構成客觀違章狀況，而綜合所得稅結算
      申報採自動報繳制，納稅義務人自知有所得即有申報之義
      務，違反此等義務又無不可歸責之事由，自難卸免故意過
      失之責。原告有取得系爭其他所得之事實，卻未予申報，
      亦未於稽徵機關查獲前自動補報，縱非故意，仍難卸免其
      過失漏報之責任，自應受罰。
（三）原告雖主張：相同案情之訴外人高琪昌僅遭北區國稅局裁
      處0.2 倍罰鍰，原告卻遭被告裁處0,5 倍罰鍰，其執法不
      一，顯有不合云云。惟查：上開稅務違章案件裁罰金額或
      倍數參考表之目的在於給予行政機關裁量參考，俾免同一
      行為因不同行政機關處罰而有不同，符合行政自我拘束原
      則與平等原則。而本件原告無償取得弘基公司之系爭土地
      係由北區國稅局所屬基隆市分局查獲，弘基公司並未填報
      扣免繳憑單至明，類此違章情形依上開參考表之規定，應
      處漏稅額0.5 倍罰鍰，縱北區國稅局所屬基隆市分局就相
      同案情之訴外人高琪昌裁處0.2 倍罰鍰（嗣經本院98年度
      訴字第464 號判決駁回在案），惟不影響被告依法裁處0.
      5 倍罰鍰，亦無違反平等原則。從而，被告本諸職權並審
      酌原告違章程度，處以法定2 倍以下之0.5 倍罰鍰，已為
      適切之裁罰，揆諸上開規定，並無不合。足見原告此部分
      之主張，洵非可採。
（四）原告又主張：被告核定其他所得違背清算分配事實及欠缺
      具體法令規範之課稅行為，以推定方式課徵原告無法知悉
      ，自無法適時辦理結算申報，且罰鍰已逾行政罰法第27條
      規定3 年之時效，繳納本稅已屬苛擾，罰鍰應依法免除云
      云。惟按，稅捐稽徵法中關於裁處罰鍰期間之規定，乃行
      政罰法之特別規定，應優先適用；次按「滯納金、利息、
      滯報金、怠報金、短估金及罰鍰等，除本法另有規定者外
      ，準用本法有關稅捐之規定。」、「稅捐之核課期間，依
      左列規定：一、依法應由納稅義務人申報繳納之稅捐，已
      在規定期間內申報，且無故意以詐欺或其他不正當方法逃
      漏稅捐者，其核課期間為5 年。」、「前條第1 項核課期
      間之起算，依左列規定：一、依法應由納稅義務人申報繳
      納之稅捐，已在規定期間內申報繳納者，自申報日起算」
      稅捐稽徵法第49條前段、第21條第1 項第1 款及第22條第
      1 款分別有明文規定。經查：本件原告92年度綜合所得稅
      結算申報已在規定期間內申報，依前揭稅捐稽徵法規定，
      其核課期間應為5 年，即自申報日93年5 月31日起算至98
      年5 月30日屆滿，而被告於96年12月8 日即送達本件核定
      通知書、補徵稅額及罰鍰繳款書，此有掛號郵件送達證書
      附原處分卷可參，是本件罰鍰處分尚未逾核課期間。足見
      原告之此部分之主張，亦無可採。
六、綜上所述，原告主張各節，均無可採，本件被告所為原處分
    ，並無違誤，訴願決定予以維持，亦無不合。原告仍執前詞
    ，訴請撤銷，為無理由，應予駁回。
七、本件事證已臻明確，兩造其餘攻擊防禦方法均與本件判決結
    果不生影響，故不逐一論述，併此敘明。
據上論結，本件原告之訴為無理由，爰依行政訴訟法第98條第1
項前段，判決如主文。
中    華    民    國    98   年    8     月     6     日
            臺北高等行政法院第一庭
                            審判長法  官  王立杰
                                  法  官  劉錫賢
                                  法  官  許麗華
上為正本係照原本作成。
如不服本判決，應於送達後20日內，向本院提出上訴狀並表明上
訴理由，如於本判決宣示後送達前提起上訴者，應於判決送達後
20日內補提上訴理由書（須按他造人數附繕本）。
中    華    民    國    98   年    8     月     6     日
                                  書記官  蘇婉婷


司法院資訊處製作；財團法人民間司法改革基金會備份。
